臺灣高雄地方法院刑事判決　　　　　　　 96年度易字第470號
公　訴　人　臺灣高雄地方法院檢察署檢察官
被　　　告　甲○○
上列被告因傷害案件，經檢察官提起公訴（95年度偵字第32611
號），嗣因被告就被訴事實為有罪之陳述，本院並聽取當事人
之意見後，改由受命法官獨任依簡式審判程序審理，判決如下：
    主  文
甲○○傷害人之身體，處有期徒刑拘役伍拾伍日，如易科罰金，
新臺幣壹仟元折算壹日。
    事  實
一、甲○○於民國95年10月23日晚間7 時許，在高雄市○○區○
    ○路76號1 樓，因見其置於上址房屋內之生財器具遭破壞，
    疑係乙○○○所為，而與乙○○○口角爭執，詎甲○○竟基
    於傷害人身體之犯意，徒手毆打乙○○○，致乙○○○因此
    受有上腹3 ×2 公分瘀傷、左大腿3 ×3 公分瘀傷、右手臂
    1 ×1 公分擦傷、兩膝各1 ×1 公分擦傷、左手臂1 ×1 公
    分擦傷及臉部多處指甲抓傷紅腫之傷害。
二、案經乙○○○訴請台灣高雄地方法院檢察署檢察官偵查起訴
    。
    理  由
一、本案被告甲○○所犯係死刑、無期徒刑、最輕本刑為3 年以
    上有期徒刑以外之罪，其於準備程序中就被訴事實為有罪之
    陳述，經法官告知簡式審判程序之旨，並聽取公訴人及被告
    之意見後，經本院裁定由受命法官獨任進行簡式審判程序，
    合先敘明。
二、前揭事實業據被告甲○○於警詢、偵查中及本院審理時，坦
    承不諱（見警卷第2 頁、偵卷第7 頁、本院卷第13頁），核
    與告訴人乙○○○指述：伊於前揭時、地遭被告毆傷乙情相
    符（見警卷第3 頁），並有高雄市立聯合醫院（大同院區）
    驗傷診斷書1 紙、告訴人受傷照片3 幀在卷足憑（見警卷第
    5 頁，偵卷第8 頁），應認被告自白與事實相符，而為可採
    。被告另辯稱：伊之所以於前揭時、地與乙○○○發生肢體
    衝突，肇因於此次係乙○○○第三次搗毀伊置於上址房屋內
    之物品，伊為此質問乙○○○，雙方因而產生口角，乙○○
    ○先出手抓伊之頭髮，致伊自吧台椅子上跌落，…伊始動手
    反擊，…伊僅抓傷乙○○○之臉部云云（見本院卷第13頁、
    第21頁、第19頁），惟按正當防衛係對於現在不正之侵害防
    衛自己或他人之權利者而言，當事人發生口角互毆彼此成傷
    ，不能證明他方先行侵害，自不得主張正當防衛；再彼此互
    毆，必以一方初無傷人之行為，因排除對方不法之侵害而加
    以還擊，始得以正當防衛論，無從分別何方為不法侵害之互
    毆行為，不得主張防衛權，最高法院17年上字第686 號、30
    年上字第1040號分別著有判例足資參照。又衡之一般社會經
    驗法則，互毆係屬多數動作構成單純一罪而互為攻擊之傷害
    行為，縱令一方先行出手，而還擊一方在客觀上苟非單純僅
    對於現在不法之侵害為必要排除之反擊行為，因其本即有傷
    害之犯意存在，則對其互為攻擊之還手反擊行為，自無主張
    防衛權之餘地亦有最高法院84年度台非字第208 號判決意旨
    可參。觀諸被告與乙○○○發生肢體衝突時，尚有其他店員
    及客人在場，業據被告自承在卷（見本院卷第13頁），是縱
    認乙○○○確有拉扯被告頭髮之挑釁行為，然斯時既有他人
    在場相勸，則被告所為反擊行為顯已非僅出於排除對方不法
    侵害之防衛意思，而係以加害對方之目的為之。再佐以乙○
    ○○於上腹、左大腿、右手臂、左手臂、兩膝所受瘀傷、擦
    傷位置核與被告所述兩人扭打在地之情狀相符，已足認乙○
    ○○所受上開傷害，亦係在被告與伊互毆之過程中所生，況
    乙○○○所受臉部多處指甲抓傷紅腫之傷勢已十分顯明，衡
    情其再無必要以自傷身體其他部位之方式取得驗傷診斷證明
    書，故被告所為上開辯解均非可採。本案事證已臻明確，被
    告前揭傷害犯行，洵堪認定。
三、核被告所為，係犯刑法第277 條第1 項普通傷害罪。爰審酌
    被告僅因細故即與告訴人乙○○○大打出手，法紀觀念淡薄
    ，其所為已致告訴人受有身體之傷害，且迄今仍未與告訴人
    達成和解、賠償告訴人之損害，其行為實屬不當，而應受相
    當之刑事責罰，惟念及被告犯後坦承犯行，態度良好，而告
    訴人所受傷害僅係瘀、挫、抓傷等皮肉外傷，犯罪情節非重
    ，且告訴人就本案之肇致尚非全然無因，及被告之智識程度
    僅國小畢業，家境小康等其他一切情狀，量處如主文所示之
    刑，並均諭知易科罰金之折算標準，以示懲儆。
據上論斷，應依刑事訴訟法第273 之1 第1 項、第299 條第1 項
前段，刑法第277 條第1 項、第41條第1 項，刑法施行法第1 條
之1 第2 項，判決如主文。
本案經檢察官董秀菁到庭執行職務。
中　　華　　民　　國　　96　　年　　3 　　月　　30　　日
                  刑事第八庭    法　官  賴文姍
以上正本證明與原本無異。
如不服本判決，應於送達後10日內，向本院提出上訴狀。
中　　華　　民　　國　　96　　年　　3 　　月　　30　　日
                                書記官  王高山
附錄本判決論罪之法條全文
刑法第277條條第1項
  傷害人之身體或健康者，處3 年以下有期徒刑、拘役或1000元
  以罰金。
